【裁判字號】    89,訴,573
【裁判日期】    890628
【裁判案由】    公共危險等
【裁判全文】
臺灣板橋地方法院刑事判決                          八十九年度訴字第五七三號
    公  訴  人  臺灣板橋地方法院檢察署檢察官
    被      告  乙○○
    選任辯護人  葉秀美
右列被告因公共危險等案件，經檢察官提起公訴（八十八年度偵字第二一七五七號）
，本院判決如左：
    主  文
乙○○無罪。
    理  由
一、公訴意旨略以：被告乙○○認為告訴人甲○○將所有座落臺北縣泰山鄉○○段○
    ○段三六七─二地號土地（下稱告訴人土地），規劃為停車場後，車輛進出須經
    過其所有業已編定為泰山鄉○○街之座落同小段三六七之一地號土地（下稱民國
    街土地），遂要求分得一半租金，惟遭告訴人拒絕，竟於民國八十八年五、六月
    間，在民國街土地上，搭建鐵板圍住告訴人之停車場，致告訴人及車位承租人無
    法自由進出，妨害其等權利之行使，且致生公眾駕駛車輛行駛在上開民國街往來
    之危險，因認被告涉犯刑法第三百零四條第一項（起訴書漏載第一項）之強制及
    同法第一百八十五條第一項之妨害公眾往來安全二罪嫌云云。
二、按犯罪事實應依證據認定之，無證據不得推定其犯罪事實；又不能證明被告犯罪
    者，應諭知無罪之判決，刑事訴訟法第一百五十四條、第三百零一條第一項分別
    定有明文；次按刑法第三百零四條第一項強制罪規定之強暴、脅迫手段，乃以有
    形之暴力或將來之惡害不法加諸被害人之謂，雖不以直接施諸於人為必要，即間
    接施之於物體而影響於被害人者，亦屬之，但仍須對在場之被害人為之始足當之
    ，苟被害人不在行為現場，即不發生強暴脅迫問題，並不構成該罪（最高法院八
    十六年度台非字第一二二號判決意旨參照）；另按刑法第一百八十五條第一項妨
    害公眾往來安全罪之成立，須以行為人所為足使公眾往來的通路或設備喪失交通
    效用，且客觀上可以認定有發生交通危險之虞者為要件，如行為未達喪失交通效
    用或無足以發生交通危險者，即不負本罪之刑責。
三、本件公訴人認被告乙○○涉犯上開二罪嫌，無非係以本件停車場座落告訴人甲○
    ○土地上，而被告在民國街土地上搭建鐵板後，足使停車場已無對外通路可通行
    ，被告雖在自己土地上圍起鐵板，仍屬權利濫用，且搭建鐵板後，已生公眾駕駛
    車輛行駛在上開民國街往來之危險等為其主要論據。訊據被告則矢口否認有何強
    制及公共危險之犯行，並辯稱：伊係因告訴人土地上之停車場堆積垃圾，到處亂
    飛，影響交通，才會在自己民國街土地上築起鐵板，而伊築起鐵板後，告訴人仍
    可由其他道路出入，並未妨害其權利，且上開民國街寬約八公尺，所搭鐵板並未
    壅塞道路，不會造成公眾往來之危險等語。經查：
（一）公訴人雖認告訴人土地業經告訴人規劃為停車場並出租予他人，嗣因被告要求
      分得一半租金未果，始在其上搭建鐵板將告訴人土地圍起來，然告訴人於偵查
      中卻供陳其土地係遭案外人吳文富（另經檢察官不起訴處分）擅自設置七個停
      車位，並收取租金，於本院調查中復供陳並未將土地租予他人作停車位，且其
      土地平常並未作任何用途（見本院卷第四十二頁）等情，而經本院於八十九年
      五月九日至現場勘驗結果，告訴人土地上並未劃有停車格，只堆了一些垃圾，
      此有本院該日勘驗筆錄一件可憑，足見告訴人與被告間並未因停車位租金問題
      產生爭執，其二人產生爭執者應係被告搭建鐵板圍住告訴人土地之問題，此種
      被告行為是否構成刑法第三百零四條第一項之強制罪，端視所為是否對告訴人
      構成強暴、脅迫事實而定，關於此點，告訴人於本院調查中業已自承：是有人
      告訴他，始知被告搭建鐵板之事實，伊是在被告搭建完成後一個星期才至現場
      看到的等語（見本院卷第四十二頁、第四十三頁），可知告訴人於被告搭建鐵
      板時並未在現場目賭及勸阻，縱事後知悉及造成其土地因而無對外通路可通行
      ，被告搭建鐵板之行為，仍非對被害人為之，自不足構成強暴、脅迫事由，尚
      難論以前開強制罪嫌。
（二）據本院上開勘驗筆錄可知民國街總寬度約為七．一公尺，鐵板部分僅占據路面
      約０．七公尺寬，且位置並未超出路面所畫之紅線，當未達雍塞道路之程度，
      且依卷附現場照片所示，被告所搭建靠近民國街之鐵板，已穩固立於地面上，
      並無伸出路面之突出部分，亦無損壞路面之情形，加上民國街路面尚稱筆直，
      應猶可供公眾安全往來，不致於發生交通危險，足堪認被告搭建鐵板之行為尚
      未達損壞、壅塞或以他法使民國街喪失交通效用並致生往來危險之程度，亦不
      能以刑法第一百八十五條第一項之妨害公眾往來安全罪嫌相繩。
    此外，復查無其他積極證據足認被告有何公訴人所指之強制及妨害公眾往來安全
    之犯行，既不能證明其犯罪，爰依法諭知無罪之判決。
據上論斷，應依刑事訴訟法第三百零一條第一項，判決如主文。
本案經檢察官徐名駒到庭執行職務。
中      華      民      國      八十九      年    六      月    二十八  日
                                      臺灣板橋地方法院刑事第三庭
                                          法  官  趙  義  德
右正本證明與原本無異。
如不服本判決，應於判決送達後十日內，向本院提出上訴狀。
                                          書記官  張  慧  玲
中      華      民      國      八十八      年    七    月      五      日


司法院資訊處製作；財團法人民間司法改革基金會備份。
